Inventaris van de archieven van het Ministerie van Binnenlandse Zaken, betreffende de Erediensten, 1805-1813
Nationaal Archief, Den Haag
Inhoud en structuur van het archief
2.07
Inhoud
Bij het raadplegen der hierboven vermelde archieven zal het meermalen voorkomen, dat stukken niet op hun plaats worden aangetroffen. De heer Janssen heeft nl. een groot aantal stukken, als reglementen, instructies enz., die hij voor zijn administratie dagelijks nodig had, aangevuld met afschriften enz., tot dossiers verzameld en deze met uitvoerige toelichtingen in 10 banden laten samenbinden (zie inv.nrs. 134-144.).
Aanwijzingen voor de gebruiker
Openbaarheidsbeperkingen
Volledig openbaar.
Materiële beperkingen
Aanvraaginstructie
Openbare archiefstukken kunnen online worden aangevraagd en gereserveerd. U kunt dit ook via de terminals in de studiezaal van het Nationaal Archief doen. Om te kunnen reserveren dient u de volgende stappen te volgen:
U maakt een profiel aan op www.gahetna.nl, en logt vervolgens in
Via de archiefinventaris (alleen de beschrijvingen met rode nummers) selecteert u het gewenste archiefstuk door op de knop 'Reserveren' te klikken
In het volgende scherm geeft u aan op welke dag u het archiefstuk wilt inzien
Indien u zich bevindt in de studiezaal en een tafelnummer heeft ontvangen kunt u dit nummer vermelden. Als u geen tafelnummer heeft kunt u tafelnummer 777 laten staan
Vervolgens bevestigt u uw reservering door deze te versturen.
Verwant materiaal
Beschikbaarheid van kopieën
Beschrijving van de series en archiefbestanddelen
- DEPARTEMENTEN, 1
  - Bescheiden uit de archieven van de secretaris van Staat, 1805-1806, en van de minister van Binnenlandse Zaken, 1806-1808, 1.1
    - Ingekomen en kopieën van uitgegane stukken betreffende de hervormde en andere erediensten behalve de rooms-katholieke., 1805-1808; 1-7; 7 pakken
      - 1805 juni 17 - 1806 dec. 28, 1
      - 1807 jan. 4 - mrt. 28, 2
      - 1807 apr. 2 - juni 25, 3
      - 1807 juli 1 - sep. 30, 4
      - 1807 okt. 1 - dec. 31, 5
      - 1808 jan. 3 - mrt. 31, 6
      - 1808 apr. 7 - mei 20, 7
    - Handelingen van de synodale vergaderingen, gehouden in de provincies., 1804-1807; 8-9; 2 pakken
      Bijlagen bij de notulen.
      - Gelderland, Noord-Holland, Zuid-Holland, 8
      - Zeeland, Utrecht, Friesland, Groningen, Overijssel, Waalse Kerken, 9
    - 'Agenda op het verbaal.'., 1807 jan. 1 - sep. 30; 10; 1 deel
    - Extracten uit de indices, 1805-1807; 11; 1 omslag
      van de Raad van Binnenlandse Zaken, 1805 jan. 1 - mei 1
      secretaris van Staat voor de Binnenlandse Zaken, 1805 mei 2 - 1806 juni 15
      minister van Binnenlandse Zaken, 1806 juni 16 - dec. 12.
    - Index met klapper van de 'Chef de Bureau van Eredienst bij het Departement van Binnenlandse Zaken'., 1808 mrt. 1 - mei 20; 12; 1 omslag
  - Minister van de Eredienst, 21 mei 1808 - 28 mei 1809, 1.2
    - Ingekomen en minuten van uitgegane stukken, met minuut-agenda's., 1808-1809; 13-27; 15 pakken
      - 1808 mei 21 - 31, 13
      - 1808 juni, 14
      - 1808 juli, 15
      - 1808 aug., 16
      - 1808 sep., 17
      - 1808 okt., 18
      - 1808 nov., 19
      - 1808 dec. 1 - 15, 20
      - 1808 dec. 16 - 31, 21
      - 1809 jan. 1 - 15, 22
      - 1809 jan. 16 - 31, 23
      - 1809 feb., 24
      - 1809 mrt., 25
      - 1809 apr., 26
      - 1809 mei, 27
    - Afschriften der uitgegane stukken zogenaamd net-verbaal., 1808-1809; 28-31; 4 pakken
      - 1808 mei 21 - juli 30, 28
      - 1808 aug. 1 - okt. 1, 29
      - 1808 okt. 3 - dec. 31, 30
      - 1809 jan. 2 - 27, 31
  - Minister van Eredienst en Binnenlandse Zaken, 29 mei - 31 december 1809, 1.3
    - Eerste Divisie: Erediensten, 1.3.1
      - Ingekomen en minuten van uitgegane stukken, met minuut-agenda's., 1809; 32-46; 15 pakken
        - 1809 mei 29 - juni 15, 32
        - 1809 juni 16 - 30, 33
        - 1809 juli 1 - 18, 34
        - 1809 juli 19 - 31, 35
        - 1809 aug., 36
        - 1809 sep. 1 - 11, 37
        - 1809 sep. 12 - 15, 38
        - 1809 sep. 16 - 30, 39
        - 1809 okt. 1 - 15, 40
        - 1809 okt. 16 - 31, 41
        - 1809 nov. 1 - 15, 42
        - 1809 nov. 16 - 30, 43
        - 1809 dec. 1 - 15, 44
        - 1809 dec. 16 - 31, 45
        - Bijlagen bij exh. 27 december 1809, nr. 15, betreffende de organisatie der Hollandse Hoogduits-Israëlitische gemeenten, 46; 1 pak
  - Minister van Binnenlandse Zaken, 1810, 1.4
    - Eerste Divisie: Erediensten, 1.4.1
      - Ingekomen en minuten van uitgegane stukken, met minuut-agenda's., 1810; 47-59; 13 pakken
        - 1810 jan., 47
        - 1810 feb., 48
        - 1810 mrt., 49
        - 1810 apr., 50
        - 1810 mei, 51
        - 1810 juni, 52
        - 1810 juli 2 - 10, 53
        - 1810 juli 11 - 30, 54
        - 1810 aug., 55
        - 1810 sep., 56
        - 1810 okt., 57
        - 1810 nov., 58
        - 1810 dec., 59
  - Bescheiden uit de archieven, genoemd onder 1, 1.1 - 1.4, 1806-1810, 1.5
    - Dossiers, bevattende kopie-notulen van de ministers van Binnenlandse Zaken, Eredienst en Eredienst en Binnenlandse Zaken, met originele relatieven, betreffende zaken der Rooms-Katholieke Kerkgenootschappen., 1806-1810; 60-64; 378 dossiers in 5 pakken
      - nrs. 1-41, 60
      - nrs. 42-110, 61
      - nrs. 111-202, 62
      - nrs. 203-322, 63
      - nrs. 323-378, 64
    - Index op deze dossiers., 1806-1810; 65A; 1 band
      Voorin staat een 'algemeene aanmerking' betreffende de correspondentie van de archivaris van het Rijk met het departement van de Rooms-Katholieke Eredienst over de overdracht van de desbetreffende archieven van vóór 1815 naar het rijksarchief d.d. 1868.
    - Klapper op de index., 1806-1810; 65B; 1 deel
  - Indices en klappers, 1.6
    - Algemeen, 1.6.1
      De minuut-agenda's zijn geborgen bij de minuten van uitgegane stukken.
      - 'Index der charters van het Ministerie van Eredienst' net-exemplaar., 1808 mei 21 - dec. 31; 66; 1 pak
      - Alfabetische index (minuut) met klapper van het Ministerie van Eredienst en Eredienst en Binnenlandse Zaken., 1809; 67-68; 2 pakken
        - letter A-K, klapper A-Z, 67
        - letter L-Z, 68
    - Eerste divisie eredienst behalve de joodse, 1808-1809, en divisie eredienst, 1810, 1.6.2
      - Eerste bureau, 1.6.2.1
        - Agenda's., 1808-1810; 69-70; 2 pakken
          - 1808 mei 21 - 1809 dec., 69
          - 1810 jan. - dec., 70
        - Systematische index met hoofdenlijst., 1809; 71; 1 pak
        - Alfabetische indices., 1808-1810; 72-73; 2 delen
          - 1808-1809, 72
          - 1810, 73
            Bevat ook een systematische index en hoofdenlijst als vervolg op inv.nr. 71.
      - Tweede bureau, 1.6.2.2
        - Extract-agenda., 1808 mei 21 - 1809 dec. 31; 74; 1 pak
        - Systematische indices met hoofdenlijst., 1808-1810; 75-78; 4 delen
          - 1808 mei 21 - dec. 31, 75
          - 1809 jan. 1 - juni 30, 76
          - 1809 juli 1 - dec. 31, 77
          - 1810 jan. - dec., 78
        - Alfabetische klapper op de systematische indices., 1808 mei 21 - 1810 dec. 31; 79
          De volgorde is: 1808 A-L, 1809 A-Z, 1808 M-Z, 1810 A-Z.
        - Chronologisch register van de bij het tweede bureau ingekomen 'Koninklijke besluiten, kabinetsorders, besluiten, decreten, decisies en apostillen, benevens aanschrijvingen van de eerste secretaris van het Kabinet des Konings'., 1808 mei 21 - 1809 dec. 31; 80; 1 deel
    - Tweede divisie (Joodse Eredienst), 1.6.3
      - Systematische index met alfabetische klappers en hoofdenlijst., 1808-1809; 81; 1 band
        Omtrent de statistische opgaven betreffende de Israëlitische gemeenten zie ook inv.nr. 72.
  - Bescheiden uit het archief van de intendant van Binnenlandse Zaken in de Hollandse departementen. 1811-1813, 1.7
    - Ingekomen stukken en enkele minuten van uitgegane stukken betreffende erediensten., 1811-1813; 82-83; 2 pakken
      Deze stukken zijn, nadat ze waren gelicht, per jaar doorlopend genummerd. Een lijst is echter niet aangetroffen, men ziet dus de repertoires, indices enz. van de intendant (inventaris archief Binnenlandse Zaken 2.04.01, inv.nrs. 1223-1228). - Van 1811 ontbreken nrs. 11 en 14.
      - 1811 jan. - dec., 82
      - 1812 jan. 1 - 1813 nov. 30, 83
  - Bureauregisters, staten, tabellen enz., 1.8
    - Opgaven van de staat der Gereformeerde Gemeenten in de Bataafse republiek, opgemaakt door de kerkelijke besturen en ingezonden door de gemeentebesturen, naar aanleiding van een missive van de secretaris van Staat voor de Binnenlandse Zaken aan de departementale besturen d.d. 1 oktober 1805, ten einde over de gehele republiek een op billijke gronden gevestigde proportionele betaling der predikanten van de Hervormde Gemeenten te verkrijgen., 1805-1806; 84-91; 8 pakken
      Deze staten vermelden het aantal inwoners der gemeenten en het aantal belijders van de Gereformeerde godsdienst, de predikanten, de predikantstraktementen en de fondsen en goederen, waaruit zij betaald worden.
      - Noord-Brabant, 84
      - Gelderland, 85
      - Zuid-Holland, 86
      - Noord-Holland, Utrecht, 87
      - Zeeland, 88
      - Friesland, 89
      - Overijssel, 90
      - Drenthe, 91
    - Tabellen van de 'Staat der openbare eerediensten in het Koninkrijk Holland voor het jaar 1808'., 92; 1 pak
      Deze tabellen zijn genummerd 1-90; enkele zijn zonder nummer.
    - Tabellen van de 'staat der onderscheidene eerediensten in het departement Drenthe', van enkele plaatsen in het departement Gelderland en van Adorf in Oost-Friesland., ongedateerd, (1809); 93; 1 pak
      Voorin een algemeen overzicht van Drenthe (2 exemplaren).
    - Register, opgemaakt over de toestand van de kerkelijke goederen en fondsen in Drenthe., ongedateerd, 1809; 94; 1 band
    - Staat van de talrijkheid der Lutherse en Israëlitische Kerkgenootschappen in het algemeen., ongedateerd, 1809; 95; 1 omslag
    - 'Opgave van het getal zielen der onderscheidene zielen kerkgenootschappen in de departementen Zeeland en Brabant, mitsgaders in de landen, bezuiden de Merwede en Waal gelegen', die bij traktaat van 16 maart 1810 aan Frankrijk zijn afgestaan., 96; 1 stuk
    - Opgaven van het traktement en de emolumenten van lutherse predikanten en van het getal en de staat der Lutherse Kerken, gedaan naar aanleiding van de ministers dispositie van 16 oktober 1809, nr. 13, door de kerkeraden van de Lutherse Gemeenten in het Rijk., 97; 1 pak
    - Opgaven van de kerkelijke gemeenten omtrent het aandeel, dat kerkelijke genootschappen, vergaderingen en gemeenten hebben in de publieke schuld van het Koninkrijk Holland, ingekomen naar aanleiding van de aanschrijving van de minister van 27 juli 1810, nr. 1., 98-102; 5 pakken
      Deze opgaven zijn alfabetisch naar de plaatsen gerangschikt.
      - Hervormde gemeenten A-G, 98
        H-L ontbreken.
      - Hervormde gemeenten M-O, 99
      - Hervormde gemeenten O-S, 100
      - Hervormde gemeenten S-Z, 101
      - Doopsgezinden, Remonstranten, Jansenisten en Israëlieten, 102
    - Staten van betalingen uit 's Rijks kas voor leraren in de departementen Brabant, Gelderland, Maasland, Amstelland, Zeeland, Utrecht, Friesland, Groningen, Oost-Friesland en Drenthe., 1808; 103; 1 pak
    - Generale traktementslijst van het Ministerie van de Eredienst voor het jaar 1808 (tweede afdeling, geestelijkheid in de departementen)., 104; 1 deel
    - Registers van ordonnanties, opgemaakt uit de begroting van staatsbehoeften en ingericht naar orde der begroting., 1808-1809; 105-106; 2 delen
      - 1808, 105
      - 1809, 106
    - Journalen of registers van ordonnanties, ingericht naar orde der opmaking en achtereenvolgend genummerd., 1808-1809; 107-108; 2 delen
      - 1808, 107
      - 1809, 108
    - Lijst van de staten, door de ontvanger-generaal der middelen te lande ingezonden, van betalingen, door hem gedaan ten dienste van het Ministerie van Eredienst uit ter goede rekening ontvangen gelden., 1808 aug. - 1809 sep.; 109; 1 stuk
    - Lijst van ingekomen declaraties enz., vermeldende de verdere behandeling daarvan., 1810 jan. - mrt.; 110; 1 stuk
    - Lijst van kerkelijke betalingen uit plaatselijke kassen., 1810; 111; 1 pak
    - N.B. Dit inventarisnummer ('Financieele aanteekeningen van Janssen van vóór 1810') is vervallen; zie thans inv.nr. 102., 112
    - Minuut-rapport van mr. d'Alphonse, intendant van Binnenlandse Zaken van de minister van Eredienst te Parijs, rakende de kerkelijke organisatie in de zeven Hollandse departementen, met 'projet de circonscription du culte réformé, catholique, luthrien, baptiste et mennoniste'., 1812; 113; 1 pak
      Zie ook Binnenlandse Zaken, 2.04.01, inv.nrs. 1229, 1232 en 1232A.
    - Staat van achterstallige predikantstraktementen, kinder-, school- en academiegelden., 1811-1813; 114; 1 pak
      1. Voorin een alfabetische klapper.
      2. Zie ook inventaris 2.07.01.03 (Departementale archieven betreffende de Erediensten, 1805-1870)
    - Staten van achterstallige betalingen der traktementen aan hervormde predikanten., 1811-1813; 115-117; 3 pakken
      Alfabetisch naar de plaatsen geborgen, A-D ontbreken.
      - Classis E-L, 115
      - Classis M-T, 116
      - Classis U-Z, 117
- HOOFDCOMMIES, NA 18 juli 1808 CHEF VAN DE DIVISIE EREDIENST, 1806-1813, 2
  - Particuliere briefwisseling van J.D. Janssen., 1806-1810; 118-121; 5 pakken
    - 1806 okt. - 1807 dec., 118
    - 1808 jan. - dec., 119
    - 1809 jan. - dec., 120
      Hierbij afzonderlijk: 'Eenige denkbeelden over de organisatie der Hervormde kerk, aan de consuleerende commissie bij haar eerste sessie (in 1809) onderhands medegedeeld door Janssen' (minuut).
    - 1810 jan. - dec., 121
  - Ingekomen en onafgedane stukken, commissoriaal gemaakt door het Ministerie van Binnenlandse Zaken bij de chef der eerste divisie (erediensten) betreffende geschillen over de eigendom van kerken, pastorieën enz. in de departementen., 1810; 122-128; 7 pakken
    - Gelderland, 122
    - Maasland, 123
    - Maasland, 124
    - Maasland, 125
    - Utrecht, 126
    - Overijssel, 127
    - Friesland, 128
  - Minuut-brieven aan de Prins Algemene Stedehouder en aan, de intendant van Binnenlandse Zaken over verschillende zaken., 1811; 129; 1 omslag
  - Chronologische lijsten van de particuliere briefwisseling van J.D. Janssen., 1806 aug. 21 - 1808 dec. 26; 130; 1 bundel
  - Agenda met klapper., 1807 mrt. 22 - 1808 mrt. 6; 131; 1 bundel
  - Klapper., 1808 mei 23 - 1810 dec. 31; 132; 1 bundel
  - Lijsten van in advies gehouden stukken., 1808-1810; 133; 1 omslag
  - 'Verzameling van kerkelijke stukken.' Gedrukte exemplaren en afschriften van reglementen, rapporten, instructies, besluiten enz., waartussen vele minuten der verbalen en originele relatieven betreffende kerkelijke zaken, verzameld door J.D. Janssen., 1805-1813; 134-144; 11 banden
    - 'Bestuur van de Raadpensionaris', 1805 - 1806, 134; 1 band
      Vóór in de band een algemene inhoudsopgave benevens een zeer uitvoerige omschrijving der stukken.
    - 'Regeering van Koning Lodewijk', 1806 - 1810, 135-142; 8 banden
      Vóór in band I bevindt zich een algemene inhoudsopgave van de 8 banden, terwijl bovendien elk deel een zeer uitvoerige beschrijving der stukken bevat. Janssen zelf heeft de inhoud der delen op onderstaande wijze weergegeven.
      - 'Algemene onderwerpen', 135
      - 'Kerkelijk Finantiëel of Landsbetalingen ten behoeve der Kerkgenootschappen.', 136
      - 'Vervolg van het Kerkelijk Finantieel.', 137
      - 'Combinatiën, mortificatiën en creatiën van predikantsplaatsen.', 138
      - 'Kerken, pastorieën, kerkelijke goederen en inkomsten.', 139
      - 'Organisatie der Kerkgenootschappen.', 140
      - 'Verschillende zaken.', 141
      - 'Handelingen der Waalsche Synode', 1795 - 1811, 142
    - 'Gedurende de Reünie of Fransche overheersching', 1810 - 1813, 143; 1 band
      Voorin een algemene inhoudsopgave benevens een meer uitvoerige beschrijving der stukken
    - 'De Joden of Israëlieten', 1806 - 1813, 144; 1 band
      Voorin een algemene inhoudsopgave.